臺灣高等法院民事裁定
111年度抗字第870號
抗  告  人  車維中  


上列抗告人因與相對人台灣人壽保險股份有限公司間請求確認保
險契約未停效事件，對於中華民國111年6月14日臺灣臺北地方法
院111年度保險字第67號所為裁定提起抗告，本院裁定如下： 
    主  文
抗告駁回。
抗告費用由抗告人負擔。
    理  由
一、抗告人於原法院起訴請求確認其對相對人之宏利人壽享樂人
    生變額萬能壽險（保單號碼0000000000）之保險契約（下稱
    系爭保險契約）未停效（下稱本案訴訟）。經原法院以原裁
    定核定訴訟標的價額為新臺幣（下同）1,000萬元，並命抗
    告人應於收受送達7日內補繳第一審裁判費8萬2,665元。抗
    告人不服，提起本件抗告，抗告意旨略以：本案訴訟係確認
    系爭保險契約未停效，並非給付之訴，亦非確認保險金債權
    存在，伊縱使勝訴，亦無法取得約定保險金即1,000萬元；
    而系爭保險契約之保單價值經相對人多次通知為0元，據此
    要求提高每月保費，是本案訴訟訴訟標的價額無法核算，應
    以165萬元作為本件訴訟標的價額，原裁定核定為1,000萬元
    ，顯有違誤，應予廢棄等語。
二、按訴訟標的之價額，由法院核定；核定訴訟標的之價額，以
    起訴時之交易價額為準；無交易價額者，以原告就訴訟標的
    所有之利益為準，民事訴訟法第77條之1第1、2項分別定有
    明文。
三、經查：
  ㈠抗告人之母即訴外人車許素珠於民國99年12月22日購買系爭
    保險契約，保單型別為「乙型」，保險金額為1,000萬元，
    計畫保險費為年繳59萬5,008元，要保人及被保險人均為車
    許素珠，受益人為抗告人，嗣於100年1月28日變更要保人為
    抗告人，抗告人復於109年7月13日將保單型別由「乙型」變
    更為「甲型」等事實，有系爭保險契約、保險契約內容變更
    申請書在卷可稽（見原法院卷第13-50、60-66頁）。
  ㈡自系爭保險契約之內容以觀，性質為投資型人壽保險契約，
    依兩造約定「甲型」之保單型別，如被保險人車許素珠有身
    故或完全殘廢之情事時，相對人應取保險金額與保單價值二
    者較大者給付抗告人（見原法院卷第39頁）；而所謂「保單
    價值」係指要保人繳付之保險費餘額所投資標的之價值總和
    ，並加計在途保險費（含當次所繳交之保險費）扣除契約附
    加費用（見系爭保險契約第5條、第2條第1項第11、13、14
    、23、24款），故系爭保險契約除具傳統人壽保險之功能外
    ，並側重於投資理財，相對人依據抗告人繳付之保險費餘額
    為其進行投資，抗告人並得自保單帳戶中贖回投資款項（見
    原法院卷第62頁）。如保險契約有效期間保險事故發生，抗
    告人則得自保險金額與保單價值取較高者向相對人請求給付
    ，縱使二者差距甚大，反之，如保險契約停效期間保險事故
    發生，抗告人自無從請求相對人給付，此為當然之解釋。是
    以，抗告人本案訴訟勝訴所得最大利益應為受益人即抗告人
    於保險契約有效期間所得請求車許素珠因身故或完全殘廢之
    保險金。而兩造約定保險金額為1,000萬元（見原法院卷第1
    4頁）；相對人則於110年12月14日以台壽字第1102640341號
    函通知抗告人：「說明：…經查系爭保單於110年9月17日復
    效後，於110年9月22日帳戶價值僅剩新台幣27,714元，然是
    日須繳扣危險保費53,369元及管理費120元，為此不足扣款…
    。另案系爭保單目前帳戶價值為0，尚有危險保費79,241元
    及管理費171元未繳納…。」等內容（見原法院卷第79頁），
    足徵系爭保險契約之帳戶價值於本案訴訟起訴時為0元，兩
    造約定保險金額顯較保單價值為高，如系爭保險契約有效存
    續，抗告人得請求關於車許素珠之身故或完全殘廢保險金應
    為1,000萬元，是原裁定核定本件訴訟標的價額為1,000萬元
    ，並無不合。抗告意旨指摘原裁定關於核定訴訟標的價額部
    分不當，主張無法估算訴訟標的價額而應核定為165萬元，
    求予廢棄云云，為無理由，應予駁回。
　㈢另按命補繳裁判費之裁定，為法院於訴訟程序進行中所為之
    裁定，依民事訴訟法第483條規定，不得抗告。抗告人就原
    裁定限期命其補繳裁判費部分，一併提起抗告。此部分抗告
    ，自非合法。
四、據上論結，本件抗告為一部無理由，一部不合法，爰裁定如
    主文。
中　　華　　民　　國　　111 　年　　7 　月　　29 　　日
                  民事第二十二庭
                      審判長法  官  張靜女
                            法  官  范明達
                            法  官  葉珊谷
正本係照原本作成。
本裁定除以適用法規顯有錯誤為理由外，不得再抗告。如提起再
抗告，應於收受送達後10日內委任律師為代理人向本院提出再抗
告狀。並繳納再抗告費新臺幣１千元。
中　　華　　民　　國　　111 　年　　8 　　月　　1 　　日
　　　　　　　　　　　　　
　　　　　　　　　　　　　 書記官  黃麒倫